# 新收入准则下工程咨询类业务的收入确认问题。

提问人：梯恩梯 时间：2021-01-23 17:49:00
最近看了一个上市公司 2020 年度的半年度报告和新收入准则应用的公告，有以下几个疑问，请陈老师及各位大神指点一二，万分感谢。 收入确认的具体原则：
对于业务类型为勘察设计、规划研究、预工可研究、节能评估、社会风险评估、安全评估、工可咨询、地灾评估等工程咨询业务，公司将其识别为在某一时段内履行的履约义务，按投入法确定项目的履约进度。
对于合同金额明确的已签合同项目，在合同签署当月开始确认收入，截止当月的累计有效工时占预计总工时的比例确定履约进度及所对应的合同金额计量，后续按有效工时进度逐月确认履约进度。
据了解，上面提到的几类业务实质上提供的成果为若 1 份书面报告，同时约定了 2 到 3 个里程碑付款条件，合同如果因客户原因被解除时客户应承担违约责任，但未约定违约责任的具体计算方式；
我的理解是：（ 1 ）按照准则关于时段法确认收入的条件，第一，因为上述业务提供的最终成果是 1 份报告，在报告终稿前企业会向客户提供报告初稿，在提供最终报告前，不满足“客户在企业履约的同时取得并消耗企业履约所带来的经济利益”的条件﹔第二，因为报告编制过程是在企业进行的，在报告终稿前企业会向客户提供报告初稿，但是报告终稿必须经企业盖章确认后对客户才有价值，因此不满足“客户能够控制企业履约过程中在建的商品”的条件﹔第三，因为报告是企业根据客户的实际情况编制的，满足“企业履约过程中所产出的商品具有不可替代用途”的条件；虽然合同约定了几个里程碑付款节点，合同如果因客户原因被解除时客户应承担一定的违约责任，但未约定违约责任的具体计算方式（因为履约进度很难确定，实际操作时也无法约定）；因此企业不满足“在整个合同期间内有权就累计至今已完成的履约义务收取款项”。综合考虑，严格来说上述业务不满足在时段确认收入的条件。（其实上述业务和会计师事务所的业务很像，成本主要为人工成本，产出也是根据客户实际情况出具报告）
（ 2 ）假设上述业务满足时段法确认收入的条件，企业确认进度的方式属于投入法，按照已发生时计算的成本是否应该全部转入营业成本，不会有未转入营业成本的余额。
（ 3 ）假设上述业务满足时段法确认收入的条件，实际情况是企业的项目金额很小、数量众多，能否将满足时段法确认收入的项目按照时点法确认收入，即在提交终稿时一次性确认收入，结转成本。
（ 4 ）假设上述业务满足时点法确认收入的条件，实际情况是企业的项目金额很小、数量众多，如果企业未建立工时核算系统，无法按“投入法”确定履约进度，因为产出为 1 份报告，也没法按照产出法确认履约进度，上市公司是否可以按照“成本在实际发生时计入营业成本，收入按照付款里程碑确认”的简化处理思路，普通企业是否可以按照上述思路简化处理。
（ 5 ）上述业务的合格收款权是否可以考虑业务的商业惯例和司法判例，例如虽然合同没有约定，但是按照商业惯例和司法判例都支持在合同的任意时点均能按进度收取合同款，我认为此时也可以认为满足“合格收款权”的要求。
（ 6 ）假设上述业务满足时段法确认收入的条件，因为企业没有建立工时系统，无法按“投入法”确定履约进度。此时，是否可以按照准则的规定：“当履约进度不能合理确定时，企业已经发生的成本预计能够得到补偿的，应当按照已经发生的成本金额确认收入，直到履约进度能够合理确定为止。”进行会计处理
盼复，谢谢陈老师！ @chenyiwei 谢谢各位大神
新收入准则, 时段法

回答人：chenyiwei
个人较为倾向于你的意见，这类合同应在一个时点（交付最终报告时）一次性确认收入。这个案例类似于财政部会计司发布的《收入准则应用案例——定制软件开发服务的收入确认》。你可以关注下该公司在 2020 年年报中是否修改了收入确认的相关会计政策。